臺灣高等法院臺中分院民事裁定
111年度再易字第29號
再審原告    許志平(即許鴻銘之承受訴訟人)    


再審被告    馮建勝  
上列當事人間請求清償債務事件，再審原告對於民國111年4月19
日本院109年度上易字第699號確定判決提起再審之訴，本院裁定
如下：
    主  文
再審之訴駁回。
再審訴訟費用由再審原告負擔。
    理  由
一、本件再審原告許鴻銘於提起再審之訴之翌日即民國111年5月
    21日死亡，許鴻銘無配偶，其子女為許志平、許○栩，依法
    應為許鴻銘之繼承人，惟許○栩已拋棄繼承，有戶役政資訊
    網站查詢之全戶戶籍資料、臺灣彰化地方法院公告在卷可稽
    。因兩造迄未聲明承受訴訟，已由本院依職權於111年8月3
    日裁定命許志平承受訴訟，先予敘明。
二、再審意旨略以：
　㈠再審被告於前訴訟程序第一審(下稱前一審)係先以聲請支付
    命令，主張許鴻銘於105年1月4日、105年3月28日、105年4
    月7日向再審被告各借款新臺幣(下同)100萬元後，尚積欠10
    0萬元借款本金未清償為由，依消費借貸之法律關係，請求
    許鴻銘給付100萬元。嗣於上訴後改以許鴻銘於104年12月24
    日、105年1月4日、105年2月17日、105年3月4日、105年3月
    28日、105年4月7日分別向再審被告借款400萬元、100萬元
    、200萬元、200萬元、100萬元、100萬元，共計1,100萬元
    ，迄107年12月間，因尚餘250萬元未償，雙方於同年月15日
    達成清償協議(下稱系爭協議)，其中150萬元由許鴻銘交付3
    張面額50萬元之支票清償；其餘100萬元則由許鴻銘將其所
    有坐落彰化縣○○鄉○○段000000地號、0000000地號土地及其
    上建物所有權移轉登記予再審被告抵償，嗣該3紙支票兌現
    後，許鴻銘遲未將上開房地所有權移轉登記，因而追加先位
    依系爭協議，備位則依消費借貸法律關係，請求許鴻銘給付
    100萬元本息。
　㈡再審被告於前訴訟程序第二審所追加之先位訴訟標的法律關
    係，與前一審主張之基礎事實並非同一，本院109年度上易
    字第699號判決(下稱原確定判決)認再審被告追加合法，並
    據此依其先位主張之系爭協議判決許鴻銘敗訴，已損及許鴻
    銘之審級利益及防禦權之保障，違反民事訴訟法第446條第1
    項之規定，自屬適用法規顯有錯誤，爰依同法第496條第1項
    第1款規定，提起再審之訴，並聲明：
　　⒈原確定判決判決廢棄。
　　⒉上開廢棄部分，再審被告於前一審之訴駁回。
三、再審原告對於不得聲明不服之程序事項，提起再審之訴，為
    不合法：
　㈠按在第二審為訴之變更或追加，因涉及審級利益問題，非經
    他造同意，不得為之，固為民事訴訟法第446條第1項前段所
    明定。但第255條第1項第2款至第6款情形，不在此限，同條
    項但書亦有明文。是以變更、追加之訴，若與原訴請求之基
    礎事實同一時，並無須得他造之同意。所謂請求之基礎事實
    同一，係指變更或追加之訴與原訴之原因事實，有其社會事
    實上之共通性及關聯性，而就原請求所主張之事實及證據資
    料，於變更或追加之訴得加以利用，且無害於他造當事人程
    序權之保障，俾符訴訟經濟者稱之（最高法院91年度台抗字
    第648號裁定參照）。
  ㈡本件再審被告於聲請支付命令時，固以許鴻銘於105年1月4日
    、105年3月28日、105年4月7日向再審被告各借款100萬元後
    ，尚積欠100萬元未清償，而依消費借貸之法律關係，請求
    許鴻銘給付100萬元。惟於許鴻銘聲明異議視為起訴之後，
    再審被告已於前一審補充事實上之陳述，主張許鴻銘係於10
    4年12月24日、105年1月4日、105年2月17日、105年3月4日
    、105年3月28日、105年4月7日分別向伊借款400萬元、100
    萬元、200萬元、200萬元、100萬元、100萬元，共計1,100
    萬元，迄今尚積欠100萬元，而依消費借貸之法律關係請求
    給付(參原確定判決書第2頁第17至25行)。嗣再審被告於前
    二審追加以雙方了結債務之系爭協議，作為請求權基礎，請
    求許鴻銘給付100萬元，並未改變其原所主張許鴻銘最終總
    計尚積欠100萬元借款未清償之事實，只是將許鴻銘清償借
    款之時間、方式、及最終二人協議之清償方法再詳為說明而
    已，其主張許鴻銘總計向伊借款1,100萬元，且於雙方達成
    清償協議之後，因許鴻銘僅履行部分協議，致尚有100萬元
    未清償之事實，則無二致。足見，再審被告在第二審追加請
    求之事實，與其在第一審主張之事實，有其共通性及關聯性
    ，就原請求所主張之事實及證據資料，於追加之訴亦得加以
    利用，並無害於許鴻銘防禦權之行使，而損及其審級利益。
    原確定判決因而准再審被告為訴之追加，自符訴訟經濟之原
    則，當符民事訴訟法第446條第1項但書、及同法第255條第1
    項但書之規定。
  ㈢又法院因第255條第1項但書規定，而許訴之變更或追加，或
    以訴為非變更或無追加之裁判，不得聲明不服，民事訴訟法
    第258條第1項定有明文。茲原確定判決既認再審被告於前二
    審所追加之訴訟法標的法律關係，與前一審之請求基礎事實
    同一，而許再審被告為訴之追加，參照上開說明，再審原告
    自不得聲明不服。則再審原告對於原確定判決不得聲明不服
    之程序事項，提起本件再審之訴，自非合法。
四、再審原告未具體指摘原確定判決有何其他再審事由，本件再
    審之訴為不合法：
　㈠按提起再審之訴，應依民事訴訟法第501條第1項第4款表明再
    審理由，及關於再審理由並遵守不變期間之證據，此為必須
    具備之程式。所謂表明再審理由，係指必須具體指摘原確定
    判決有民事訴訟法第496條第1項各款或同法第497條、第498
    條再審事由而言，倘無具體情事者，仍難謂已合法表明再審
    事由何條款之再審事由。如未合法表明再審事由，即為無再
    審之事由，其訴即屬不合法，毋庸命其補正，逕以裁定
    駁回之（最高法院61年台再字第137號、70年台再字第35號
    判決參照）。
  ㈡本件再審原告對原確定判決提起再審之訴，除前述關於不得
    聲明不服之程序事項外，並未具體指明原確定判決有何民事
    訴訟法第496條第1項各款或第497條之再審事由，暨如何合
    於各該法定再審事由之具體情事，依上說明，難謂已合法表
    明再審理由。再審原告提起本件再審之訴，既未具體表明再
    審理由，其再審之訴自非合法。
五、末按再審之訴不合法者，法院應以裁定駁回之，民事訴訟法
    第502條第1項定有明文。承前所述，本件再審原告係對於不
    得聲明不服之程序事項提起再審之訴；除此之外，未再具體
    指摘原確定判決有何其他再審事由，其再審之訴自非合法。
    參照上開說明，應以裁定駁回之。
六、據上論結，本件再審之訴為不合法，爰裁定如主文。
中　　華　　民　　國　　111 　年　　9 　　月　　14　　日
　　            民事第七庭    審判長法　官 吳美蒼
　　　　　　　　　　　　　　        法　官 唐敏寶
　　　　　　　　　　　　　　　      法　官 高英賓
正本係照原本作成。
不得抗告。

                                    書記官 林賢慧

中　　華　　民　　國　　111 　年　　9 　　月　　14　　日